臺灣高等法院民事裁定
110年度抗更一字第31號
抗  告  人  羅淑薇  


上列抗告人因與相對人京美建設股份有限公司等間塗銷所有權移
轉登記等事件，對於中華民國109年7月27日臺灣士林地方法院10
9年度補字第868號裁定提起抗告，經最高法院第一次發回，本院
裁定如下：             
    主  文
原裁定關於核定訴訟標的價額部分廢棄。
本件訴訟標的價額核定為新臺幣貳億伍仟貳佰壹拾貳萬肆佰肆拾
元。
抗告及發回前再抗告訴訟費用由相對人負擔。
    理  由
一、按訴訟標的之價額，由法院核定。核定訴訟標的之價額，以
    起訴時之交易價額為準；無交易價額者，以原告就訴訟標的
    所有之利益為準，民事訴訟法第77之1條第1、2項定有明文
    。次按以一訴主張數項標的者，其價額合併計算之。但所主
    張之數項標的互相競合或應為選擇者，其訴訟標的價額，應
    依其中價額最高者定之，民事訴訟法第77條之2亦有明定。
二、本件抗告人抗告意旨略以：伊與相對人黃清福、吳瓊雄、胡
    雲月（下稱黃清福等3人）為坐落新北市○○區○○段○000地號
    土地（下稱系爭土地）之共有人，黃清福等3人將系爭土地
    出賣予相對人京美建設股份有限公司（下稱京美建設公司）
    ，伊已依土地法第34條之1第4項規定行使優先承買權，然黃
    清福等3人竟於民國109年6月17日將該土地所有權移轉登記
    與京美建設公司，故請求撤銷系爭土地所有權移轉至京美建
    設公司名下之行為，及塗銷相對人於同日就系爭土地所為之
    所有權移轉登記，並確認伊就系爭土地有優先承購權存在。
    又黄清福等3人與京美建設公司為侵害其優先承購權，故意
    哄抬買賣價格，故本件訴訟標的價額應以系爭土地起訴時之
    公告現值為計算基準。原裁定按該價格核定本件訴訟標的價
    額為新臺幣(下同)2億1,416萬1,187元，顯有違誤，爰提起
    抗告，請求廢棄原裁定，並以系爭土地起訴時之公告現值核
    定本件訴訟標的價額等語。
三、經查，本件抗告人於原法院聲明為：㈠請求撤銷黃清福等3人
    與京美建設公司間於109年6月17日就系爭土地之所有權移轉
    行為；㈡請求塗銷同日系爭土地所有權移轉登記；㈢請求確認
    抗告人對於系爭土地之優先承買權存在。抗告人起訴雖係以
    一訴分別主張數個訴訟標的價額，惟其訴訟之目的均在除去
    相對人間就系爭土地所為以買賣為名義之所有權移轉登記行
    為，使抗告人回復對系爭土地之所有權，以維護其得依土地
    法第34條之1之優先購買權，其所涉及之標的物則為爭買之
    系爭土地全部，揆諸前開說明，本件訴訟標的價額應擇其最
    高者即系爭土地起訴時之交易價額核定之。又黃清福等3人
    於109年6月間以每坪40萬元之價格出賣系爭土地予京美建設
    公司，且抗告人於同年6月6日以存證信函表示願依土地法第
    34條之1第4項優先承購，有桃園茄苳郵局第342號存證信函
    、平鎮郵局第214號存證信函可稽（見原法院卷第17-21頁、
    第33頁），則本件訴訟標的價額自應以抗告人主張優先承購
    系爭土地相同條件即每坪40萬元為計算系爭土地面積（見原
    法院卷第43頁）之價額，核定為2億5,212萬0,440元【計算
    式：40萬元/坪×（2083.64㎡×0.3025）坪＝252,120,440元，
    元以下四捨五入】。至抗告人指摘黃清福等3人、京美建設
    公司共同商議之價格應屬故意哄抬，應以公告現值計算訴訟
    標的價額云云，惟抗告人就相對人哄抬買賣價格乙節，並未
    提出證據以供本院審酌，且公告現值係土地所有權移轉時，
    稅捐機關用以核課土地增值稅之依據，此觀土地稅法第12條
    、第31條、第49條之規定即明，與市價間尚有相當之差距，
    難認應以公告現值作為本件核定交易價額之依據，抗告人上
    開主張，自無足採。又關於訴訟標的價額之核定，應屬法院
    職權事項，原裁定關於核定訴訟標的價額部分既有上開可議
    之處，爰將原裁定此部分廢棄，更為裁定如主文第二項所示
    。又原裁定關於核定訴訟標的價額部分既經廢棄，則原裁定
    關於命補繳裁判費部分，即失所附麗，應由原法院另行裁定
    ，併予敘明。
四、據上論結，本件抗告為有理由，爰裁定如主文。
中　　華　　民　　國　　110 　年　　7 　　月　　26　　日
　　　　　　　　　民事第五庭   
                      審判長法  官  賴劍毅
                            法  官  楊雅清
                            法  官  洪純莉
正本係照原本作成。
本裁定除以適用法規顯有錯誤為理由外，不得再抗告。如提起再
抗告，應於收受送達後10日內委任律師為代理人向本院提出再抗
告狀。
中　　華　　民　　國　　110 　年　　7 　　月　　26　　日
　　　　　　　　　　　　　　書記官  魏汝萍